【裁判字號】    90,家訴,78
【裁判日期】    900731
【裁判案由】    確認婚姻無效等
【裁判全文】
臺灣高雄地方法院民事判決  九十年度家訴字第七八號
    原      告  甲○○○
    被      告  乙○○
右當事人間確認婚姻無效事件，本院判決如左：
    主      文
確認原告與被告間之婚姻無效。
訴訟費用由被告負擔。
    事實及理由
一、原告起訴主張：兩造於民國六十年間交往，於六十二年四月四日生下長子黃豐銘
    ，六十四年五月十七日生下次子黃豐源，六十四年七月八日雙方才至戶政事務所
    辦理結婚登記，當時結婚證書是被告自己填寫，雙方並無任何結婚之公開儀式，
    違反民法第九百八十二條第一項規定，兩造婚姻應屬無效，爰依同法第九百八十
    八條第一款規定，先位聲明請求判決確認原告與被告間之婚姻無效；又兩造同住
    時期，被告個性暴躁，時常毆打原告，原告於八十三年七月四日因為綁雞綁錯腳
    ，即遭被告痛打，造成左臀、右大腿、右上臂、左肩、右膝等處瘀血，又被告十
    分花心，在兩造同住期間即有帶女人回家紀錄，原告不堪其辱，於八十五年左右
    不得已離家，離家兩年多後於八十七年間因小孩要求原告再給父親一次機會而重
    聚，惟被告並不珍惜，依舊女友不斷，脾氣說發就發，造成原告精神刺激，致原
    告罹患焦慮症合併失眠治療，兩造婚姻有名無實，形成婚姻之嚴重破綻，爰依民
    法第一千零五十二條第二項規定，備位聲明請求判決准許原告與被告離婚。
    被告則以：我與原告結婚並未有公開儀式，結婚事宜都是原告自己去登記，我也
    不懂。我與原告已經生三個孩子，都已經成年了，原告現在與別人同居中，還有
    同居人開理髮店。我整個家庭都是原告破壞，都讓孩子喝酒回來打我，我的床都
    叫孩子搬走，我的耳朵都被原告叫我兒子打傷等語資為抗辯。
二、按結婚應有公開儀式及二人以上之證人，又結婚違反上開規定者，無效，民法第
    九百八十二條第一項、第九百八十八條第一款分別定有明文。查本件原告主張兩
    造僅於六十四年七月八日至高雄縣旗山鎮戶政事務所辦理結婚登記，實際上兩造
    結婚並無何公開儀式之事實，業經被告自承：「我與原告結婚並未有舉行公開儀
    式」等語，復經證人即原告之母陳鄭玉證稱：「兩造結婚沒有公開儀式，他們結
    婚是自己去登記，我們家裡根本不知道」等語（詳見本院九十年七月二十六日言
    詞辯論筆錄），是原告主張之事實堪信為真實。依首揭法條規定，兩造於六十四
    年七月八日締結之婚姻既無公開之儀式及二人以上之證人，應屬無效，是原告起
    訴請求確認兩造之婚姻無效，為有理由，應予准許。
三、原告先位聲明既有理由，備位聲明即無庸審酌，附此敘明。
四、訴訟費用負擔之依據：民事訴訟法第七十八條。
中      華      民      國    九十      年      七      月     三十一   日
                              臺灣高雄地方法院民事第六庭
~B法      官  陳業鑫
右正本證明與原本無異。
如不服本判決，應於送達後廿日內，向本院提出上訴狀。
中      華      民      國    九十      年      七      月     三十一   日
~B法院書記官  陳素徵


司法院資訊處製作；財團法人民間司法改革基金會備份。
